【裁判字號】    98,易,2445
【裁判日期】    990318
【裁判案由】    竊盜
【裁判全文】
臺灣板橋地方法院刑事判決              98年度易字第2445號
公  訴  人  臺灣板橋地方法院檢察署檢察官
被      告  乙○○○
上列被告因竊盜案件，經檢察官提起公訴（九十八年度偵字第二
三一六六號），本院行簡式審判程序，並判決如下：
    主  文
乙○○○竊盜，處拘役拾日，如易科罰金，以新臺幣壹仟元折算
壹日；又竊盜，處拘役拾日，如易科罰金，以新臺幣壹仟元折算
壹日；應執行拘役拾伍日，如易科罰金，以新臺幣壹仟元折算壹
日。
    事  實
一、乙○○○有竊盜前科，於民國九十八年六月十一日經本院以
    九十八年度簡字第四四七五號判處罰金五千元，於九十八年
    八月十八日繳清罰金執行完畢，仍不知悔改；其罹患精神病
    ，並因此精神障礙致依其辨識而行為之能力有顯著減低之情
    形，竟基於意圖自己不法之所有，於九十八年八月二十二日
    下午四時許，在臺北縣中和市○○街四號丙○○所經營之服
    飾店內，趁四下無人注意之際，徒手竊取丙○○所有，放置
    於店內價值新臺幣（下同）七千九百六十元之黑色褶裙二件
    ，得手後將之藏放於隨身攜帶之手提包內，未經結帳而離去
    ；又另行基於意圖自己不法所有之犯意，於九十八年八月二
    十三日下午三時三十分許，在上址店內，徒手竊取丙○○所
    有，放置於店內價值三千九百八十元之粉紅色褶裙一件，得
    手後亦將之藏放於隨身攜帶之手提包內，未經結帳正欲離去
    之際，為丙○○當場發現，報警處理而查獲。
二、案經臺北縣政府警察局中和第一分局報請臺灣板橋地方法院
    檢察署檢察官偵查起訴，乙○○○於本院準備期日中就被訴
    事實為有罪陳述，本院行簡式審判程序。
    理  由
一、訊據被告乙○○○對於上揭時地兩次竊盜之犯罪事實，於本
    院審理中坦承不諱，核與證人丙○○於警詢中證述之情節相
    符（見偵卷第六頁），並有贓物認領保管單一紙、贓物採證
    照片二張在卷可稽（見偵卷第十六至十八頁），本案事證明
    確，被告兩次普通竊盜之犯行均堪認定。
二、核被告所為二行為，均係犯刑法第三百二十條第一項之普通
    竊盜罪。又被告於本院審理中，主張其罹患精神疾病，並提
    出身心障礙手冊為證（見偵卷第十九頁）。本院依職權將被
    告送請亞東紀念醫院實施精神鑑定，經該院進行身體及神經
    學檢查，認被告外觀並無重大異常；在心理測驗方面，被告
    於受測時配合度尚可，但注意力易分散，題目較長時需要多
    講幾次才能理解。精細動作協調性較差，語言表達與理解尚
    可，在測驗中排列積木時，會出現拼出與原圖形相差很多的
    圖形，懷疑有低估其真實能力的可能性；經認知功能評估，
    使用工具為中文魏氏成人智力量表第三版（WAIS－III），結
    果顯示全智商八十，語文智商八十五，作業智商七十六，整
    體能力仍在中下程度；該院綜合以上各項資料，認被告之精
    神科臨床診斷為「精神病，需排除情感性精神病」。在此次
    鑑定會談中，被告之精神病症狀（psychotic symptoms）已
    緩解，疾病病程已進入慢性期，其心理測驗結果亦顯示整體
    能力仍在中下程度，但根據臨床病程與整體會談觀察，被告
    因前述慢性精神病造成其人格改變（personality change）
    ，因此依其違法辨識而控制駕馭之能力較為減弱，但未完全
    喪失，故推定被告在案發當時，其精神狀況因慢性重大精神
    病造成依其辨識而行為之能力有部分減損，此有亞東紀念醫
    院鑑定報告在卷可稽。是被告所為二次竊盜行為既因其罹患
    精神疾病，並因此精神障礙致被告依其辨識而行為之能力有
    顯著減低之情形，依刑法第十九條第二項之規定，均應減輕
    其刑。被告二次竊盜犯行，犯意各別，行為互殊，應分論併
    罰。爰審酌被告犯罪之動機、目的、手段，所竊財物之價值
    均不大，被害人丙○○亦表示不予訴究，及被告犯罪後坦承
    犯行，態度尚稱良好等一切情狀，分別量處如主文所示之刑
    及易科罰金之折算標準，並定其應執行之刑及易科罰金之折
    算標準，以資懲儆。
三、又公訴檢察官依被告之子甲○○之聲請，請求將被告送請「
    強制治療」乙節。查刑法保安處分章中所指之「強制治療」
    ，依刑法第九十一條、第九十一條之一規定，須犯刑法第二
    百八十五條、第二百二十一條至第二百二十七條、第二百二
    十八條、第二百二十九條、第二百三十條、第二百三十四條
    、第三百三十二條第二項第二款、第三百三十四條第二款、
    第三百四十八條第二項第一款及其特別法之罪，始得宣告之
    ，而本件被告所犯僅係犯刑法第三百二十條第一項之普通竊
    盜罪，非屬可宣告「強制治療」之犯罪，檢察官此部分之請
    求尚有誤會；又刑法第八十七條第二項固規定，有第十九條
    第二項及第二十條之原因，其情狀足認有再犯或有危害公共
    安全之虞時，於刑之執行完畢或赦免後，令入相當處所，施
    以監護。但必要時，得於刑之執行前為之。本院認依被告犯
    罪之情節、侵害之法益，及於審理中其家屬之態度，參酌亞
    東紀念醫院之鑑定報告及司法資源之合理分配，不宜遽由檢
    察官強制令入相當處所，以監護手段介入其治療計畫，此不
    啻免除家屬之責任。本院認應由被告家屬負責與醫療機關配
    合，擬定最佳治療方案，始屬妥適，故亦不為監護處分之宣
    告，附此敘明。
據上論斷，應依刑事訴訟法第二百七十三條之一第一項、第二百
九十九條第一項前段，刑法第三百二十條第一項、第四十一條第
一項前段、第五十一條第六款，刑法施行法第一條之一，判決如
主文。
本案經檢察官姜麗君到庭執行職務。
中    華    民    國    99    年    3     月    18    日
                        刑事第五庭  法  官  鄭水銓
以上正本證明與原本無異。
如不服本判決，應於收受送達後十日內向本院提出上訴書狀，其
未敘述上訴之理由者並得於提起上訴後十日內向本院補提理由書
（均須按他造當事人之人數附繕本）。
                                    書記官  翁子婷
中    華    民    國    99    年    3     月    18    日
附錄本案論罪科刑法條全文：
刑法第三百二十條
意圖為自己或第三人不法之所有，而竊取他人之動產者，為竊盜
罪，處五年以下有期徒刑、拘役或五百元以下罰金。
意圖為自己或第三人不法之利益，而竊佔他人之不動產者，依前
項之規定處斷。
前二項之未遂犯罰之。

司法院資訊處製作；財團法人民間司法改革基金會備份。
